臺灣高等法院高雄分院刑事判決　　　　　　　　九十三年度上更(一)字第一五四號
　　上　訴　人
　　即　被　告　乙○○
　　指定辯護人　尤挹華
右上訴人因準強盜案件，不服臺灣高雄地方法院九十二年度訴字第二二一○號中華民
國九十二年十月廿八日第一審判決（起訴案號：臺灣高雄地方法院檢察署九十二年度
偵字第一七五四四號），提起上訴，判決後經最高法院發回更審，本院判決如左：
    主  文
上訴駁回。
    事  實
一、乙○○意圖為自己不法之所有，於民國（以下同）九十二年八月十九日上午八時
    許，騎乘所竊得之車號ＯＯＲ─三一七號機車（竊盜部分已判刑八月確定），前
    往高雄市○○區○○街一六八號之「上線企業股份有限公司」（下稱上線公司）
    向前立大股份有限公司所承租之廠房內，以現場所放置可供兇器使用之鐵剪及六
    角板手，破壞該址辦公室之鐵捲門鐵鍊箱等安全設備後，升高鐵門進入辦公室，
    再以上線公司內隨手取得之剪刀剪斷電腦螢幕與主機之連接線（毀損部分未據提
    出告訴）竊取辦公室內之液晶螢幕一台，得手後正欲離開該處之際，適為上線公
    司之員工王槐廷、甲○○發現欲加以逮捕，二人至門外以遙控器將鐵門關閉後再
    予開啟，乙○○為順利逃離免遭逮捕，竟於鐵門甫再開啟之際，向外鑽出並將所
    竊得之該台液晶螢幕擲向甲○○之身體，以此方式對甲○○施以強暴，惟並未擊
    中甲○○，嗣經王槐廷、甲○○二人合力逮捕並報警而當場查獲。
二、案經高雄市政府警察局三民第一分局移送台灣高雄地方法院檢察署檢察官偵查起
    訴。
    理  由
一、訊之上訴人即被告乙○○對於騎乘失竊之車號ＯＯＲ─三一七號機車，至上線公
    司以鐵剪破壞鐵捲門鐵鍊箱開啟鐵門入內，並以剪刀剪斷連接線竊取液晶螢幕惟
    矢口否認有當場對於被害人甲○○施以強暴之行為等，辯稱：我於上線公司竊取
    液晶螢幕被發現後，係將該螢幕放置於地上，並未丟向甲○○云云。惟查：
（一）上訴人乙○○破壞鐵捲門進入上線公司竊得液晶螢幕後，當場為脫免逮捕將該
      螢幕丟向被害人甲○○之身體，業據證人被害人甲○○、王槐廷於偵查（見偵
      查卷第三十三頁正反面、第三十四頁正面）及原審審理中證述明確，並於本院
      前審審理中經交互詰問，證人甲○○證稱：「他（指被告）站在我前面約一點
      五公尺左右，不到二公尺」、「（液晶螢幕的落地點，距離你有多遠？）在我
      腳的正前方，因為我向後閃，如果我沒有閃，就會被丟到」、「（看被告丟的
      動作，情形如何？）他是半蹲，看到我就往前面由下往上甩出去」、「當時鐵
      捲門已經開了一半，他當時彎曲的程度快九十度」、「（是否蠻低的曲身動作
      ？）是的，他已經有出來，抬頭看到我們」、「（被告丟完之後如何？）他逃
      跑了」、「（被告除了丟液晶銀幕外，又無其他攻擊動作？）我們是勸他不要
      掙扎，他沒有作其他的攻擊動作」等語（見本院上訴審卷第六十、六十一頁）
      ；又證人王槐廷證稱：「（被告丟液晶銀幕時，是否往甲○○的身體方向丟來
      ，是以毆擊甲○○的意思丟擲的？）他是往我同事甲○○的方向丟，而高度可
      以打中我同事，我同事有閃開，如果沒有閃開話，可能會砸到身體或腳」等語
      （見本院上訴審卷第五十九頁）。依證人甲○○、王槐廷之上開陳述，上訴人
      乙○○是持液晶銀幕往甲○○的身體方向丟，甲○○閃開才沒有丟到，如果沒
      有閃，就會被丟到，足證上訴人乙○○於行竊被發現後為脫免逮捕，確有當場
      以液晶螢幕丟向證人甲○○而對之施強暴之行為。
（二）上訴人乙○○確有持鐵剪破壞該址辦公室之鐵捲門鐵鍊箱等安全設備後，升高
      鐵門進入辦公室，再以上線公司內隨手取得之剪刀剪斷電腦螢幕與主機之連接
      線，除据上訴人乙○○於警訊中自白外，並有剪刀等行竊工具之照片、鐵捲門
      鐵鍊箱被破壞及電腦螢幕與主機之連接線被剪斷之照片可稽（見警卷第十九頁
      、第廿一至廿七頁），足見確有使用剪刀等工具行竊之事實。
    綜上所述，因由上訴人乙○○警訊中之自白及所附鐵捲門鐵鍊箱被破壞及電腦螢
    幕與主機之連接線被剪斷之照片可稽，並有鐵剪、六角扳手、剪刀各一支扣案可
    資佐證，足見上訴人乙○○確有為加重竊盜之行為；又依前述證人甲○○、王槐
    廷之證述，上訴人乙○○是持液晶銀幕往甲○○的身體方向丟，甲○○閃開才沒
    有丟到，如果沒有閃，就會被丟到，足證上訴人乙○○於行竊被發現後為脫免逮
    捕，確有當場以液晶螢幕擲向被害人甲○○施以強暴之行為，上訴人乙○○辯稱
    並未在被發現後當場對於被害人甲○○施以強暴云云，係卸責之詞，不足採信，
    事證明確，其加重準強盜之犯行堪以認定。
二、按刑法第三百三十條所謂犯強盜罪，不僅指自始犯強盜罪者而言，即依第三百二
    十九條以強盜論者，亦包括之，故犯第三百二十九條之準強盜如有第三百二十一
    條第一項各款情形之一者，自應依第三百三十條論處（最高法院四十二年台上字
    第五二三號判例參照）；又刑法之準強盜罪，係以竊盜或搶奪為前提，在脫免逮
    捕之情形，其竊盜或搶奪既遂者，即以強盜既遂論，如竊盜或搶奪為未遂，即以
    強盜未遂論（最高法院六十八年台上字第二七七二號判例意旨參照）。又上訴人
    乙○○持客觀上可為兇器之鐵剪、剪刀、六角扳手等物，破壞安全設備行竊後，
    為脫免逮捕而施強暴於他人，係犯刑法第三百二十九條之準強盜罪，而有同法第
    三百二十一條第一項第二、三款之加重情形，應依同法第三百三十條第一項之加
    重強盜罪論處。上訴人乙○○因行竊為人發現後，一時情急之下，將螢幕丟向被
    害人甲○○，且並未打中被害人甲○○，其犯罪之手段、情節與一般強盜行為相
    較實屬輕微，惟仍應依強盜之罪論處，情輕法重，其犯罪情狀尚有可憫恕，本院
    認宣告法定最低刑度，仍嫌過重，爰依刑法第五十九條之規定，酌量減輕其刑。
三、原審就加重準強盜部分，適用刑法第三百二十九條、第三百三十條第一項、第五
    十九條規定，並審酌上訴人乙○○正值年輕力壯，不思以正常工作賺取金錢，而
    行竊他人之財物，並於竊得液晶螢幕後旋為人發覺之際，為脫免逮捕而當場對人
    施以強暴，其有吸毒前科，平日素行不佳，惟所竊得之財物價值非鉅，且電腦瑩
    幕已追回減低犯罪所生之損害，及其等犯罪後之態度等一切情狀，就加重準強盜
    部分量處有期徒刑四年。並說明扣案之鐵剪一支、剪刀一把及六角扳手一支，非
    違禁物，係就地取得屬被害人上線公司所有，非屬上訴人乙○○所有，為其不予
    宣告沒收之理由。經核原判決認事用法均無不合，量刑亦屬適當，上訴人乙○○
    上訴否認準強盜，為無理由，應予駁回。
據上論結，應依刑事訴訟法第三百六十八條，判決如主文。
本案經檢察官張其主到庭執行職務。
中    華    民    國      九十三      年      八      月      十七      日
                              臺灣高等法院高雄分院刑事第六庭
                                  審判長法官  王憲義
                                        法官  曾玉英
                                        法官  張盛喜
右正本證明與原本無異。
如不服本判決應於收受本判決後十日內向本院提出上訴書狀，其未述上訴理由者，
並得於提起上訴後十日內向本院補提理由書狀（均須按他造當事人之人數附繕本)「
切勿逕送上級法院」。
                                      書記官  楊茱宜
中    華    民    國      九十三      年      八      月      十八      日
附錄：本判決論罪科刑法條：
刑法第三百三十條
犯強盜罪而有第三百二十一條第一項各款情形之一者，處五年以上十二年以下有期徒
刑。
前項之未遂犯罰之。
刑法第三百二十九條
竊盜或搶奪，因防護贓物、脫免逮捕或湮滅罪證而當場施以強暴、脅迫者、以強盜論
